【裁判字號】    99,上易,138
【裁判日期】    990429
【裁判案由】    竊盜
【裁判全文】
臺灣高等法院刑事判決                 99年度上易字第138號
上  訴  人  台灣板橋地方法院檢察署檢察官
被      告  甲○○
輔  佐  人  丙○○
上列上訴人因被告竊盜案件，不服臺灣板橋地方法院98年度易字
第1698號，中華民國98年12月11日第一審判決（起訴案號：臺灣
板橋地方法院檢察署 98年度偵字第15099號），提起上訴，本院
判決如下：
    主  文
上訴駁回。
    理  由
一、本案經本院審理結果，認第一審判決對被告甲○○為無罪之
    諭知，核無不當，應予維持，並引用第一審判決書記載之理
    由（如附件）。
二、檢察官上訴謂以：被告於受精神鑑定時，對於為何涉犯本案
    所為之答覆，可徵其於犯案當時就其行為違法性之辨識能力
    尚未完全喪失，被告應無適用刑法第19條第1項規定之餘地
    ，請為有罪之判決云云。
三、本院查：
  (一)原審以被告甲○○雖矢口否認於民國98年5月30日13時30分
    許，在臺北縣永和市○○路81巷2號，竊取巴斯克林香精浴
    劑2瓶、去漬霸2瓶、一匙靈去漬靈1瓶、牙刷1支、水凝霜1
    瓶、毛巾2條、化妝盒1個、內衣1件及內褲1件等物，惟其上
    述犯行，業據證人即上址店員周建英於警詢及偵查中證述明
    確，並經警當場在被告側背包內扣得上開物品，上開物品標
    價貼紙均遭撕毀，亦有上開物品之照片6紙在卷可佐，認被
    告所辯，不足採信。另經原審依職權函請亞東紀念醫院針對
    被告於上開時地是否有「行為時因精神障礙或其他心智缺陷
    ，致不能辨識其行為違法或欠缺依其辨識而行為之能力」或
    「行為時因精神障礙或其他心智缺陷，致其辨識行為違法或
    依其辨識而行為之能力，顯著降低」之情形，亦認「鄭員（
    即被告）於98年7月14日至98年8月14日及98年9月17日至98
    年10月13日兩度在亞東紀念醫院精神科住院治療，診斷為『
    情感型精神分裂病』。鄭員自96年初發病後，即呈社會退縮
    、孤僻、思考邏輯與內容怪異，....；98年5月30日下午1時
    30分又在台北縣永和市○○路81巷2號『萬客福百貨商行』
    偷竊日用品，鄭員則稱『太慢了（關太慢了)，可以早一點
    住進土城看守所』。『情感型精神分裂病』為終身疾病，98
    年5月30日下午1時30分許本案發生時，鄭員因『情感型精神
    分裂病』之影響，思考邏輯混亂，致出現不能辨識行為違法
    或欠缺此辨識能力之情況」等語明確，有亞東紀念醫院98年
    10月20日精神鑑定報告乙份可憑（原審卷28-29頁），因而
    適用刑法第19條第1項之規定，認被告上開行為不罰，而為
    被告無罪之諭知。原審上述判斷，經核證據取捨及證明力判
    斷均無不合，從形式上觀察，其認事用法並無任何違誤之處
    。
  (二)上訴人雖以亞東紀念醫院精神鑑定報告及被告於警詢及偵查
    時否認犯罪，謂被告於犯案時就其行為違法性之辨識能力尚
    未完全喪失，惟查：上述亞東紀念醫院精神鑑定報告內容，
    已明確說明「情感型精神分裂病」為終身疾病，98年5月30
    日下午1時30分許本案發生時，鄭員因「情感型精神分裂病
    」之影響，思考邏輯混亂，致出現不能辨識行為違法或欠缺
    此辨識能力之情況，至被告如何否認犯罪，甚至供述關太慢
    云云，亦非不能謂係受上述「情感型精神分裂病」所影響，
    是自不得僅以被告於警詢關於關太慢及否認犯罪等供述，即
    謂被告仍具違法意識，且基於該違法意識而為本件犯行，是
    檢察官本件上訴並無理由，應予駁回。
  (三)末以，被告雖因其自身上述疾病而得獲無罪之刑事寬典，惟
    其行為仍有危害鄰近商家之可能，為免造成他人之損害及浪
    費刑事追訴之寶貴資源，被告應由輔佐人向精神科醫師請教
    有何適當之療養安置機構，以安置療養被告，並避免類似的
    事件再次發生，茲併陳明。
據上論斷，應依刑事訴訟法第373條、第368條，判決如主文。
本案經檢察官孫冀薇到庭執行職務。
中    華    民    國    99    年    4     月    29    日
                  刑事第九庭  審判長法  官  陳貽男
                                    法  官  周盈文
                                    法  官  詹駿鴻
以上正本證明與原本無異。
不得上訴。
                                    書記官  梁淑時
中    華    民    國    99    年    4     月    29    日

附件：
臺灣板橋地方法院刑事判決              98年度易字第1698號
公  訴  人  臺灣板橋地方法院檢察署檢察官
被      告  甲○○  女  31歲（民國○○年○月○○日生）
                    身分證統一編號：Ｚ000000000號
                    住臺北縣永和市○○路55巷2號1樓
上列被告因竊盜案件，經檢察官提起公訴（98年度偵字第15099號）
，本院判決如下：
    主  文
甲○○無罪。
    理  由
一、本件公訴意旨略以：被告甲○○意圖為自己不法之所有，於
    民國（下同）98年5 月30日13時30分許，在告訴人乙○○所
    經營、位於臺北縣永和市○○路81巷2 號之「萬客福百貨商
    行」內，徒手竊取陳列於貨架上之巴斯克林香精浴劑2 瓶、
    去漬霸2 瓶、一匙靈去漬靈1 瓶、牙刷1 支、水凝霜1 瓶、
    毛巾2 條、化妝盒1 個、內衣1 件及內褲1 件等物，得手後
    即趁隙撕毀標籤並塞入隨身所攜帶之側背包內。嗣於被告未
    結帳即欲步出店外離去之際，當場為店員周建英所發覺，而
    報警查悉上情。並起出前開巴斯克林香精浴劑2 瓶、去漬霸
    2 瓶、一匙靈去漬靈1 瓶、牙刷1 支、水凝霜1 瓶、毛巾2
    條、化妝盒1 個、內衣1 件及內褲1 件等物，因認被告涉有
    刑法第320 條第1 項之竊盜罪嫌云云。
二、按「犯罪事實應依證據認定之，無證據不得認定犯罪事實」
    ，刑事訴訟法第154 條第2 項定有明文。
三、訊據被告於本院審理時固坦承其於上開時地遭店員在其所帶
    上開側背包內查獲上開物品，惟矢口否認上開犯行，辯稱：
    裝有上開失竊物品之上開側背包係伊在上開店前拾獲者，並
    非伊所竊得，伊當天在店內之消費30元，有結帳領取發票，
    伊並未竊取上開側背包內之上開物品云云。經查：被告於上
    開時地攜帶上開側背包在告訴人所經營上開店內結帳欲行離
    去時，遭店員周建英查覺有異，而報請警員到場，並自被告
    上開側背包內扣得上開巴斯克林香精浴劑2 瓶、去漬霸2 瓶
    、一匙靈去漬靈1 瓶、牙刷1 支、水凝霜1 瓶、毛巾2 條、
    化妝盒1 個、內衣1 件及內褲1 件等情，業據被告於本院審
    理時所否認在卷，核與告訴人乙○○於警詢及偵查中此部分
    指訴之情節相符，復有被告所提出上開30元之統一發票乙紙
    、扣案之上開巴斯克林香精浴劑2 瓶、去漬霸2 瓶、一匙靈
    去漬靈1 瓶、牙刷1 支、水凝霜1 瓶、毛巾2 條、化妝盒1
    個、內衣1 件及內褲1 件（均據告訴人乙○○領回），在卷
    可稽，已堪認定。雖被告矢口否認有竊盜上開物品云云，惟
    被告於上開時地在上開店內趁機竊取上開物品之經過情形，
    業據證人即店員周建英於警詢及偵查中證述明確，並經警當
    場在被告上開側背包內扣得上開物品，且其上標價貼紙均已
    遭撕毀，此亦有上開物品之照片6 紙可佐，亦堪認定。被告
    上開所辯，顯係事後卸責之詞，不足採信。
四、惟被告前「自96年5 月21日起，已因壓力導致失眠、憂鬱、
    情緒不穩定、衝動控制力差以及焦慮等症狀，前往耕莘醫院
    永和分院接受心理衛生科之門診治療」，此有被告所提出耕
    莘醫院永和分院診斷證明書乙紙可佐，且被告經本院依職權
    函請亞東紀念醫院針對被告於上開時地是否有「行為時因精
    神障礙或其他心智缺陷，致不能辨識其行為違法或欠缺依其
    辨識而行為之能力」或「行為時因精神障礙或其他心智缺陷
    ，致其辨識行為違法或依其辨識而行為之能力，顯著降低」
    之情形，亦認「鄭員（即被告）於98年7 月14日至98年8 月
    14日及98年9 月17日至98年10月13日兩度在亞東紀念醫院精
    神科住院治療，診斷為『情感型精神分裂病』。鄭員自96年
    初發病後，即呈社會退縮、孤僻、思考邏輯與內容怪異，..
    ..；98年5 月30日下午1 時30分又在台北縣永和市○○路81
    巷2 號『萬客福百貨商行』偷竊日用品，鄭員則稱『太慢了
    （關太慢了) ，可以早一點住進土城看守所』。『情感型精
    神分裂病』為終身疾病，98年5 月30日下午1 時30分許本案
    發生時，鄭員因『情感型精神分裂病』之影響，思考邏輯混
    亂，致出現不能辨識行為違法或欠缺此辨識能力之情況」等
    語明確，此另有亞東紀念醫院98年10月20日精神鑑定報告乙
    份可憑，足堪認定，則被告於上開時地竊取上開物品之行為
    ，縱認屬實，然揆諸刑法第19條第1 項之規定，亦屬「不罰
    」，至為灼然。
據上論斷，應依刑事訴訟法第301 條第1 項，判決如主文。
本案經檢察官黃筵銘到庭執行職務
中    華    民    國    98    年    12    月    11    日
                  刑事第七庭  法  官  林 晏 鵬

司法院資訊處製作；財團法人民間司法改革基金會備份。
